臺灣花蓮地方法院刑事判決　　　　　　　 100年度易字第25號
公　訴　人　臺灣花蓮地方法院檢察署檢察官
被　　　告　黃佳玲
上列被告因違反毒品危害防制條例案件，經檢察官提起公訴（99
年度毒偵字第701 號），被告於準備程序中就被訴事實為有罪之
陳述，經告知簡式審判程序之旨，並聽取當事人之意見後，本院
裁定由受命法官獨任進行簡式審判程序，並判決如下：
    主  文
黃佳玲施用第二級毒品，累犯，處有期徒刑玖月。扣案之如附表
編號1及2所示之物均沒收銷燬之，扣案之如附表編號3及4所示之
物均沒收。
    事  實
一、黃佳玲前於民國88年間，因施用毒品案件，經本院以88年度
    毒聲字第140 號裁定送觀察、勒戒，因無繼續施用毒品之傾
    向，於88年3月26 日執行觀察、勒戒完畢釋放，並經臺灣花
    蓮地方法院檢察署檢察官以88年度偵字第563 號為不起訴處
    分確定；復於觀察、勒戒執行完畢釋放後5年內之89 年間，
    因施用第二級毒品案件，經本院先後以89年度毒聲字第 519
    號裁定送觀察、勒戒後，認有繼續施用毒品之傾向，再經本
    院以89年度毒聲字第1040號裁定令入戒治處所施以強制戒治
    ，嗣先後經本院以90年度毒聲字第430號、90 年度毒聲字第
    818號、91年度毒聲字第234號裁定停止強制戒治所餘戒治期
    間付保護管束、撤銷停止戒治令入戒治處所強制戒治、延長
    強制戒治期間1年，並經本院以90年度簡上字第5號判決判處
    有期徒刑5月確定，於92年2月7 日免除繼續執行強制戒治釋
    放，接續執行前開有期徒刑5月，於92年7月6 日有期徒刑執
    行完畢（不構成累犯）。
二、黃佳玲復因施用第二級毒品案件，經本院以95年度易字第34
    6號判決判處應執行有期徒刑5月確定，於97年1月4日縮短刑
    期執行完畢（構成累犯）。再因施用第二級毒品案件，經本
    院以96年度簡字第53號判決判處有期徒刑5 月，經臺灣屏東
    地方法院以97年度簡字第1201號、97年度簡字第1293號判決
    分別判處有期徒刑6月、6月確定，後兩案嗣經臺灣屏東地方
    法院以97年度聲字第1621號裁定應執行有期徒刑11月，接續
    前開有期徒刑5月執行，甫於98年9月2 日縮短刑期執行完畢
    （構成累犯）。再因施用第二級毒品案件，經本院以99年度
    易字第420號判決判處有期徒刑7月確定，現仍在執行中。
三、詎其猶不知悔改，基於施用第二級毒品甲基安非他命（下稱
    甲基安非他命）之犯意，於99年10月13日16時許，在其位於
    花蓮縣吉安鄉○○○街269 號住處內，以將甲基安非他命置
    於玻璃球內燒烤吸食煙霧煙霧之方式，施用甲基安非他命 1
    次。嗣經警於同日下午5 時許，持本院核發之搜索票及拘票
    將黃佳玲拘提到案，並於前址黃佳玲住處扣得黃佳玲所有之
    行動電話3支（含SIM卡5張）、鏟子1支、電子磅秤1 台、毒
    品分裝袋38只、吸食器4支、玻璃球吸食器1顆、電話聯絡簿
    1本、第一級毒品海洛因（下稱海洛因）3包（驗餘淨重合計
    2.9公克、空包裝總重1.05公克，起訴書誤載為合計毛重3.9
    8公克。黃佳玲持有第一級毒品案件，業經本院以99 年度訴
    字第491號判決判處有期徒刑5月在案）、甲基安非他命2 包
    （含袋合計毛重24.41公 克），經採集其尿液送驗，結果呈
    安非他命類（安非他命、甲基安非他命）陽性反應，始悉上
    情。
四、案經花蓮縣警察局移送臺灣花蓮地方法院檢察署檢察官偵查
    起訴。
    理  由
壹、程序事項：
    查被告黃佳玲所犯係死刑、無期徒刑、最輕本刑為3 年以上
    有期徒刑以外之罪，其於準備程序就上揭被訴事實為有罪之
    陳述，經告知簡式審判程序之旨，並聽取當事人之意見後，
    本院認無不得或不宜改依簡式審判程序進行之處，業已依刑
    事訴訟法第273條之1第1項、第284條之1 ，裁定進行簡式審
    判程序，是本件之證據調查，依同法第273條之2規定，不受
    同法第159條第1項、第161條之2、第161條之3、第163條之1
    及第164條至第170條規定之限制，合先敘明。
貳、實體事項：
一、得心證之理由部分：
    上揭事實，業據被告於偵查中、本院準備程序及審理時坦承
    不諱（見偵卷第43至44頁、100年4月18日準備程序筆錄第 3
    頁、100年4月18日審判筆錄第5頁），且其於99年10月14 日
    凌晨0 時許，在花蓮縣警察局刑事警察大隊所採集之尿液檢
    體，經送往慈濟大學濫用藥物檢驗中心以酵素免疫分析法（
    EIA）初步檢驗，以氣相層析質譜儀分析法（GC/MS）確認檢
    驗結果，亦呈現安非他命類（安非他命、甲基安非他命）陽
    性反應，有慈濟大學濫用藥物檢驗中心檢驗總表、偵辦毒品
    案件涉嫌人尿液檢體採集送驗記錄表第二聯各1 份在卷可稽
    （見偵卷第第39至40頁），並有黃佳玲所有之吸食器4 支、
    玻璃球吸食器1顆、第二級毒品甲基安非他命2包（含袋重24
    .41 公克）扣案可佐，足認被告自白與事實相符，應堪採信
    。本件事證明確，被告犯行洵堪認定，應依法論科。
二、論罪科刑部分：
（一）按毒品危害防制條例於92年7月9日修正公布，自93年1月9
      日施行，其中第20條、第23條將施用毒品之刑事處遇程序
      ，區分為「初犯」、「5年內再犯」及「5年後再犯」。依
      其立法理由之說明：「初犯」，經觀察、勒戒或強制戒治
      後，應為不起訴處分或不付審理之裁定；經觀察、勒戒或
      強制戒治執行完畢釋放後，「5 年內再犯」者，因其再犯
      率甚高，原實施之觀察、勒戒及強制戒治既已無法收其實
      效，爰依法追訴或裁定交付審理。至於經觀察、勒戒或強
      制戒治執行完畢釋放後，「5 年後再犯」者，前所實施之
      觀察、勒戒或強制戒治已足以遮斷其施用毒品之毒癮，為
      期自新及協助其斷除毒癮，仍適用「初犯」規定，先經觀
      察、勒戒或強制戒治之程序。從而依修正後之規定，僅限
      於「初犯」及「5年後再犯」2種情形，始應先經觀察、勒
      戒或強制戒治程序。倘被告於5 年內再犯，經依法追訴處
      罰，縱其第3次（或第3次以上）再度施用毒品之時間，在
      初犯經觀察、勒戒或強制戒治執行完畢釋放5 年以後，已
      不合於「5年後再犯」之規定，且因已於「5年內再犯」，
      顯見其再犯率甚高，原實施觀察、勒戒或強制戒治，已無
      法收其實效，即應依該條例第10條處罰（最高法院97年度
      第5次刑事庭會議決議、99年度台非字第246號判決、臺灣
      高等法院暨所屬法院98年法律座談會刑事類提案第18號參
      照）。經查，被告前於88年間，因施用毒品案件，經本院
      以88年度毒聲字第140 號裁定送觀察、勒戒，因無繼續施
      用毒品之傾向，於88年3月26 日執行觀察、勒戒完畢釋放
      ，並經臺灣花蓮地方法院檢察署檢察官以88年度偵字第56
      3號為不起訴處分確定；復於觀察、勒戒執行完畢釋放後5
      年內之89年間，因施用毒品案件，經本院先後以89年度毒
      聲字第519 號裁定送觀察、勒戒後，認有繼續施用毒品之
      傾向，再經本院以89年度毒聲字第1040號裁定令入戒治處
      所施以強制戒治，嗣先後經本院以90年度毒聲字第430 號
      、90年度毒聲字第818號、91年度毒聲字第234號裁定停止
      強制戒治所餘戒治期間付保護管束、撤銷停止戒治令入戒
      治處所強制戒治、延長強制戒治期間1年，並經本院以 90
      年度簡上字第5號判決判處有期徒刑5月確定，於92 年2月
      7日免除繼續執行強制戒治釋放，接續執行前開有期徒刑5
      月，於92年7月6日有期徒刑執行完畢，有臺灣高等法院被
      告前案紀錄表乙紙附卷可佐，被告於觀察、勒戒執行完畢
      釋放後5 年內，再犯施用毒品犯行，縱其本次施用毒品之
      時間，在初犯經觀察、勒戒執行完畢釋放5 年以後，仍不
      合於「5年後再犯」之規定，且因已於「5年內再犯」，顯
      見其再犯率甚高，原實施觀察、勒戒，已無法收其實效，
      應依毒品危害防制條例第10條規定處罰。
（二）次按甲基安非他命為毒品危害防制條例第2條第2項第2 款
      明定之第二級毒品，不得持有及施用。核被告所為，係犯
      毒品危害防制條例第10條第2 項之施用第二級毒品罪，其
      施用前後持有甲基安非他命之低度行為，應為施用之高度
      行為所吸收，不另論罪。
（三）至被告於警詢時及本院審理時雖供稱：其供出上游云云，
      惟查，被告於99年10月13日，為花蓮縣警察局查獲時所供
      述其毒品上游為綽號「阿呆」之男子，真實姓名為陳天棟
      ，陳天棟因毒品案已於99年7月9日羈押於屏東看守所，已
      無追查價值等情，有花蓮縣警察局100年1月11日花警刑字
      第1000001083號函附卷可稽（見99年度訴字第491 號卷第
      52頁），足認員警並未因被告前開供述因而查獲其他正犯
      或共犯，核與毒品危害防制條例第17條第1 項規定不合，
      附此敘明。
（四）爰審酌甲基安非他命為中樞神經興奮劑，使用者於初用時
      會有提神、振奮、欣快感、自信、滿足感等效果，但多次
      使用後，前述感覺會逐漸縮短或消失，不用時會感覺無力
      、沮喪、情緒低落而致使用量及頻次日漸增加，長期使用
      會造成如妄想型精神分裂症之安非他命精神病，症狀包括
      猜忌、多疑、妄想、情緒不穩、易怒、視幻覺、聽幻覺、
      觸幻覺、強迫或重覆性的行為及睡眠障礙等，也常伴有自
      殘、暴力攻擊行為，施用甲基安非他命對身心產生的危害
      ，被告有如事實欄一所示業經觀察、勒戒、強制戒治仍無
      法戒除施用毒品之惡習，復有如事實欄一及二所示因施用
      第二級毒品案件，經本院判處6 次罪刑確定之紀錄，有臺
      灣高等法院被告前案紀錄表1 紙附卷可佐，復為本件犯行
      ，顯見戒除毒癮之意志極微薄弱，且扣案之甲基安非他命
      2包含袋毛重合計24.41公克，數量非微，兼衡其犯罪之動
      機、目的、手段，惟犯罪後於警偵審程序中迭承犯行等一
      切情狀，量處如主文所示之刑。
（五）按毒品危害防制條例第18條第1 項規定得諭知沒收並銷燬
      者，以查獲之毒品及專供製造或施用毒品之器具為限，固
      不及於毒品之外包裝，惟若外包裝與沾附之毒品無法析離
      ，自應將外包裝併該毒品諭知沒收並銷燬之；又鑑定機關
      鑑定毒品時，一般係以傾倒之方式，將包裝袋內之毒品倒
      出與包裝袋分離而稱重，必要時亦會輔以刮杓取出袋內粉
      末，然無論依何種方式分離，包裝袋內均會有極微量毒品
      殘留（最高法院94年度台上字第6213號、95年度台上字第
      3739號判決意旨參照）。經查，前開為警查獲時扣得疑似
      海洛因之粉末3 包，經送往法務部調查局濫用藥物實驗室
      鑑定結果為，送驗粉末檢品1 包含第一級毒品海洛因成分
      ，驗餘淨重2.9公克，空包裝總重1.05 公克，有該實驗室
      99年11月15日調科壹字第09923025560號鑑定書1紙在卷可
      稽（見99年度偵字第5130號卷第123 頁），扣案之疑似甲
      基安非他命之晶體2 包係甲基安非他命，業據被告供承在
      卷，扣案之海洛因（驗餘淨重2.9公克、空包裝袋總重1.0
      5公克）及甲基安非他命（含袋毛重合計24.41公克），分
      別屬查獲之第一級、第二級毒品，扣案之含海洛因包裝袋
      3包、甲基安非他命包裝袋2包，與內含之海洛因分離時，
      仍會有極微量之海洛因、甲基安非他命殘留而難以析離，
      應視為毒品，被告持有第一級毒品案件及販賣第二級毒品
      案件，業經本院於100年3月23日，以99年度訴字第491 號
      判決判處罪刑並宣告沒收銷燬前開毒品在案，有該判決書
      1 紙附卷可佐，惟無積極證據證明前開毒品業已沒收銷燬
      或滅失，是仍應依毒品危害防制條例第18條第1 項前段規
      定，不問屬於犯人與否，均宣告沒收銷燬之。扣案之吸食
      器4支、玻璃球吸食器1顆，係被告所有供己施用甲基安非
      他命所用或預備之物，業據其於審理時供認在卷（見 100
      年4月18日審判筆錄第3頁），爰依刑法第38條第1項第2款
      規定，併予宣告沒收。扣案之鏟子1支、電子磅秤1台、毒
      品分裝袋38只、行動電話門號0000000000、0000000000、
      0000000000、0000000000、0000000000號SIM卡各1張、行
      動電話3具、電話聯絡簿1本，非供本件施用毒品所用，業
      據被告陳明在卷（見100年4月18日審判筆錄第3 頁），爰
      不予宣告沒收，附此敘明。
據上論斷，應依刑事訴訟法第273條之1第1項、第299條第1 項前
段，毒品危害防制條例第10條第2項、第18條第1項前段，刑法第
11條前段、第47條第1項、第38條第1項第2款，判決如主文。
本案經檢察官簡淑如到庭執行職務
中    華    民    國   100    年    5     月    2     日
                  刑事第二庭    法  官  林季緯
以上正本證明與原本無異。
如不服本判決應於收受送達後10日內向本院提出上訴書狀，並應
敘述具體理由。其未敘述上訴理由者，應於上訴期間屆滿後20日
內向本院補提理由書(均須按他造當事人之人數附繕本)「切勿逕
送上級法院」。
中    華    民    國   100    年    5     月    4     日
                                書記官
附錄本判決論罪之法律條文：
毒品危害防制條例第10條第2項
施用第二級毒品者，處3年以下有期徒刑。
附表：
┌──┬───────────┬───────────┐
│編號│扣案物                │數量                  │
├──┼───────────┼───────────┤
│1   │第一級毒品海洛因      │包（驗餘淨重貳點玖公│
│    │                      │克、空包裝袋總重壹點零│
│    │                      │伍公克）              │
├──┼───────────┼───────────┤
│2   │第二級毒品甲基安非他命│貳包（含袋毛重合計貳拾│
│    │                      │肆點肆壹公克）        │
├──┼───────────┼───────────┤
│3   │吸食器                │肆支                  │
├──┼───────────┼───────────┤
│4   │玻璃球吸食器          │壹顆                  │
└──┴───────────┴───────────┘